臺灣基隆地方法院刑事判決　　　　　　　　　　　　　九十一年度交易字第五九號
　　公　訴　人　臺灣基隆地方法院檢察署檢察官
　　被　　　告　甲○○　男　四.
右列被告因公共危險案件，經檢察官提起公訴（九十一年度偵字第三八六八號），本
院判決如左：
    主      文
甲○○服用酒類，不能安全駕駛動力交通工具而駕駛，累犯，處有期徒刑陸月；又駕
駛動力交通工具肇事，致人傷害而逃逸，累犯，處有期徒刑捌月。應執行有期徒刑壹
年。
    事      實
一、甲○○前曾於民國八十六年間，因偽造文書案件，經臺灣臺北地方法院於八十六
    年六月三十日判處有期徒刑五月、緩刑四年確定；又於九十年間，因服用酒類，
    不能安全駕駛動力交通工具而駕駛之公共危險案件，經臺灣宜蘭地方法院於九十
    年七月十七日，以九十年度宜交簡字第八二號判處有期徒刑三月確定，於九十年
    十一月六日易科罰金執行完畢，其前開緩刑嗣並經法院裁定撤銷，於九十一年三
    月八日易科罰金執行完畢。乃甲○○仍不知惕勵己行，於九十一年十月九日下午
    五、六時許，在基隆市○○街十六號之「虹馨茶藝館」與其友人飲酒談天，至同
    日夜間十時三十分許欲離開該地之時，已處於酒後不能安全駕駛動力交通工具之
    狀態。甲○○明知酒精性飲料會導致反應遲鈍，酒後駕車有發生車禍之可能性，
    仍執意駕駛三Ｃ─四六七三號自用小客車，由基隆市○○路轉中船路再接瑞濱路
    往宜蘭方向行駛。同日夜間十一時許，甲○○駕駛前揭車輛行經瑞濱路一五一號
    前之彎道岔路附近時，適有丁○○騎乘ＷＫＰ─八０一號機車搭載其女乙○○自
    甲○○同向車道旁之岔路駛出，往甲○○之對向車道方向行駛。甲○○見狀，除
    未減速慢行外，更以侵入對向車道之方式，超越正跨越分向線之丁○○騎乘之上
    開機車，並於超車之際，與丁○○騎乘機車發生碰撞，丁○○並因此而人車倒地
    ，受有右髖部挫傷之傷害；至被搭載之乙○○則受有左臉擦傷之傷害（甲○○涉
    及過失傷害之部分，業據檢察官為不起訴處分在案）。乃甲○○於肇事之後，不
    但未停車查看丁○○及乙○○是否受有傷害，反而加速駛離現場。嗣因丁○○記
    下甲○○駕駛車輛之車牌號碼後向員警舉報，員警始於同日夜間十一時四十五分
    許，在臺北縣貢寮鄉臺二線濱海公路九十六．五公里處，攔查得駕駛上開車輛之
    甲○○，並測得其呼氣酒精濃度值已達每公升一．０四毫克。
二、案經臺北縣政府警察局瑞芳分局報請臺灣基隆地方法院檢察署檢察官偵查起訴。
    事      實
一、訊之被告甲○○固不否認於前揭時、地飲酒後駕駛車輛之事實，惟矢口否認有何
    肇事逃逸之犯行，辯稱：伊酒後駕車行經肇事地點時，因見被害人丁○○騎乘機
    車搭載被害人乙○○欲橫越馬路，伊始將車輛駛入對向車道以超越並閃避被害人
    丁○○所騎乘機車；且因伊超車之時之意識已漸糢糊，故伊當時確實不知曾與被
    害人丁○○騎乘機車發生碰撞云云。經查：
  (一)被告酒後駕車於被查獲後，為警施以酒精濃度測試時，其呼氣酒精濃度值尚高達
    每公升一．０四毫克之事實，有酒精測試值表及臺北縣警察局舉發違反道路交通
    管理事件通知單乙紙在卷可佐；且被告於測試及警詢過程中，確有語意含糊不清
    及多話之現象，此亦有卷附之測試觀察紀錄表乙紙可憑；再被告飲用酒類後，確
    因注意力降低而肇致本件車禍發生乙節，亦據被告自白不諱，並經被害人丁○○
    指述綦詳，由上情以觀，堪認被告飲用酒類之後，顯已處於不能安全駕駛之狀態
    無訛。
  (二)被告於前揭時、地，因酒後注意力下降致與被害人丁○○騎乘機車發生碰撞，被
    害人丁○○、乙○○並因而分別受有前揭傷害等事實，業據被害人丁○○於偵查
    中及本院調查時陳述翔實，且有財團法人臺灣區煤礦礦工福利委員會瑞芳醫院診
    斷證明書正本二紙在卷可考；而被告於肇事之後，未於現場停留提供救護乙節，
    亦為被告所不否認，並經被害人丁○○陳明在卷。被告雖辯稱其肇事之後，因意
    識不清，不知已經肇事，始未停車查看云云，然則，被告因見被害人丁○○騎乘
    機車自被告同向車道旁之岔路往對向車道行駛，始以侵入對向車道之方式，閃避
    並超越被害人丁○○騎乘機車等情節，業據被告於本院調查時陳述明確（詳見本
    院九十一年十二月十八日之訊問筆錄）；而被告駕駛車輛之車損部位，係位於右
    前保險桿、葉子板及右前輪孤蓋部分，至被害人丁○○騎乘車輛，則係受有前車
    輪蓋破裂之車損等事實，亦有卷附之照片可稽。由卷附照片所示上開情節對照被
    告自陳二車遭遇之過程以觀，堪認被告於本院調查時陳稱其遭遇及閃避被害人丁○○騎乘機車之過程，與事實相符，可以採信。被告既係正面遭遇被害人丁○○
    騎乘機車，且於二車遭遇之際，仍知採取侵入對向車道之閃避措施，顯見被告於
    事發當時，尚未陷於對外界事務完全欠缺知覺理會能力之狀態中。況且，被告自
    飲酒完畢開始駕駛車輛往宜蘭方向行駛之時起（九十一年十月九日夜間十時三十
    分許），至駕駛車輛行經肇事地點之時止（九十一年十月九日夜間十一時許），
    其駕駛時間計已長達三十分鐘之久，而被告於肇事之後，仍能駕駛車輛往宜蘭方
    向行駛，嗣並於行經臺二線九十六．五公里處，始為警查獲逮捕等事實，除據被
    告自陳在卷外，更有卷附之道路交通事故調查報告表可佐，由此情節以觀，益徵
    被告辯稱其意識不清云云，要屬事後卸責之詞，不足採信。再者，被害人丁○○
    騎乘機車係受有前車輪孤蓋破裂之損害，至被告駕駛車輛則係受有右前保險桿、
    葉子板及右前輪孤蓋損害等情節，均已詳如前述，由此車損情節研判，堪認被告
    駕駛車輛與被害人丁○○騎乘機車遭遇之際，尚非僅有輕微之擦撞耳，被告既身
    為成年男子，且就自己駕駛車輛遭遇被害人丁○○騎乘機車之過程復知之甚詳，
    則就其超車之際可能肇事之情節，又豈有全無認識之理？再佐以被害人丁○○於
  偵查中及本院調查時迭稱被告於肇事後有加速駛離等語，由此情節研判，被告就
    確已肇事乙節，當已有所認識無訛。至證人戊○○固於本院調查時到庭證稱被告
    車輛之擋風玻璃、葉子板及右前輪孤蓋均係於本次肇事之前已有破損情形產生等
    語，惟被告駕駛車輛為警查獲之時，其車輛右前葉子板、輪孤蓋等部位，經查獲
    員警現場勘測之結果，確實存有擦撞新痕等事實，亦據證人丙○○即本件查獲被
    告之員警於本院調查時結證屬實，是縱被告駕駛車輛於肇事之前已受有損害，惟
    此亦不足以排除該車輛於本次碰撞復行受損之可能，從而，證人戊○○之前揭證
    述，自尚不足以推翻上開對被告不利之認定。被告主觀上既就駕駛動力交通工具
    肇事乙節有所認識，客觀上復有肇事後逃逸之行為，從而，其肇事後逃逸之犯行
    ，自亦堪可認定。
  (三)綜上所述，被告所辯，無非飾卸之詞，委無足採。本件事證明確，其酒後不能安
    全駕駛動力交通工具而駕駛、駕駛動力交通工具肇事，致人受傷後逃逸之犯行，
    洵堪認定。
二、核被告所為，係犯刑法第一百八十五條之三之飲用酒類，不能安全駕駛動力交通
    工具而駕駛罪、刑法第一百八十五條之四之駕駛動力交通工具肇事後逃逸罪。被
    告所犯上開二罪名間，犯意各別，行為互殊，應予分論併罰。被告有如前述之犯
    罪科刑及執行情形，有臺灣高等法院被告全國前案紀錄表乙紙在卷可憑，其於有
    期徒刑執行完畢後，五年以內再犯有期徒刑以上刑之罪，為累犯，應依刑法第四
    十七條之規定，加重其刑。爰審酌被告明知酒後駕車在道路上行駛，對一般往來
    之公眾及駕駛人自身具有高度危險性，仍執意酒後駕車，既漠視自身安危，更枉
    顧公眾安全，其肇事後逃逸所生之危害，及其肇事行為肇致被害人所受傷害之程
    度等一切情狀，量處如主文所示之刑，以示懲儆，併定其應執行之刑。
據上論斷，應依刑事訴訟法第二百九十九條第一項，刑法第一百八十五條之三、第一
百八十五條之四、第四十七條、第五十一條第五款，判決如主文。
本案經檢察官李辛茹到庭執行職務。
中      華      民      國      九十一      年      一      月    三十  日
                                臺灣基隆地方法院刑事第三庭
                                    審判長法  官    林火炎
                                          法  官    何怡穎
                                          法  官    王慧惠
右正本證明與原本無異。
對於本件判決如有不服，應於收受送達後十日內，向本院提出上訴書狀，上訴於臺灣
高等法院，並按他造當事人之人數附具繕本。
                                          書記官    陳俊德
中      華      民      國      九十二      年      二      月    七    日
附錄論罪法條
刑法第一百八十五條之三：
服用毒品、麻醉藥品、酒類或其他相類之物，不能安全駕駛動力交通工具而駕駛者，
處一年以下有期徒刑、拘役或三萬元以下罰金。
刑法第一百八十五條之四：
駕駛動力交通工具肇事，致人死傷而逃逸者，處六月以上五年以下有期徒刑。
